【裁判字號】    89,訴,268
【裁判日期】    890525
【裁判案由】    土地所有權移轉登記等
【裁判全文】
臺灣彰化地方法院民事判決  八十九年度訴字第二六八號
    原      告  子○○
    訴訟代理人  何志揚律師
                劉嘉堯律師
    複代理人    陳世煌律師
    被      告  戊○
                癸○○
                丑○○
                甲○○
                乙○○
                辛○
                庚○○      住台北縣新莊市○○路一四六號
                壬○○      住.
                己○○      住.
                丙○○      住台北縣中和市○○路五一巷二二號
    兼右九人共同
    訴訟代理人  丁○○      住.
右當事人間請求土地所有權移轉登記等事件，本院判決如左：
    主    文
原告之訴駁回。
訴訟費用由原告負擔。
    事    實
一、原告方面：
  （一）聲明：被告等應協同原告就如附表一所示之不動產，按附表二之應繼分比例
        辦理分別共有登記。
  （二）陳述：緣訴外人謝爾為附表一所示之土地之共有人，其應有部分為六分之三
        ，兩造為謝爾之繼承人，因謝爾於民國五十五年十一月二十四日去世，兩造
        遂於八十八年九月四日就附表一之土地應有部分登記為公同共有，為便於兩
        造使用、處分上開土地，遂請求被告就系爭土地辦理分別共有登記，然無法
        取得全體共有人同意，而已同意者之應繼分已超過半數，故訴請被告協同辦
        理分別共有登記。
  （三）證據；提出土地登記簿謄本六件、同意書一件等為證。
二、被告方面：同意依應繼分為應有部分之登記。
    理    由
一、本件原告起訴主張其與被告共同繼承謝爾之如附表一所示之不動產，為便於各繼
    承人就上開土地使用、處分，而被告不願辦理分別共有登記，爰請求被告應協同
    辦理為分別共有之登記。
二、按繼承人有數人時，在分割遺產前，各繼承人對於遺產全部為公同共有。又公同
    共有人之權利義務，依其公同關係所由規定之法律或契約定之。除前項之法律或
    契約另有規定外，公同共有物之處分，及其他之權利行使，應得公同共有人全體
    之同意。民法第一千一百五十一條、第八百二十八條分別定有明文。而將繼承之
    遺產，由公同共有變為分別共有，屬於公同共有人權利之行使，依上開規定自應
    得全體公同共有人之同意，此觀諸土地登記規則第三十一條規定：「繼承人為二
    人以上，部分繼承人因故不能會同其他繼承人共同申請繼承登記時，得由其中一
    人或數人為全體繼承人之利益，就被繼承人之土地，申請為公同共有之登記。其
    經繼承人全體同意者，得申請為分別共有之登記。」亦明。而現行法並未規定其
    他繼承人有為同意之義務，故原告請求其他繼承人同意為此分別共有之登記，顯
    然欠缺請求權之基礎，故其請求為無理由，應予駁回。
三、據上論結，原告之訴為無理由，依民事訴訟法第七十八條，判決如主文。
中      華      民      國    八十九    年      五      月    二十五    日
                              台灣彰化地方法院民事第二庭
~B法      官  陳弘仁
右為正本係照原本作成。
如對本判決上訴，應於判決送達後二十日內向本院提出上訴狀。
中      華      民      國    八十九    年      五      月    二十五    日
~B法院書記官  謝玲英


司法院資訊處製作；財團法人民間司法改革基金會備份。
